臺灣新竹地方法院民事簡易判決  
111年度竹簡字第60號
原      告  華南產物保險股份有限公司

法定代理人  陳文智  


訴訟代理人  管禮    
            宋育澧  
被      告  林江進  
上列當事人間損害賠償事件，本院於民國111年3月8日辯論終結
，判決如下：
    主      文
被告應給付原告新臺幣壹拾參萬玖仟陸佰柒拾元，及自民國一一
一年一月二十四日起至清償日止，按週年利率百分之五計算之利
息。
原告其餘之訴駁回。
訴訟費用新臺幣貳仟肆佰參拾元，由被告負擔新臺幣壹仟伍佰零
柒元，餘由原告負擔。
本判決原告勝訴部分得假執行。
    事實及理由
壹、程序方面：
　　本件被告經合法通知，未於言詞辯論期日到場，核無民事訴
    訟法第386條各款所列情形，爰依原告之聲請，由其一造辯
    論而為判決。
貳、實體方面：　　
一、原告起訴主張：被告於民國110年2月4日13時31分許，駕駛
    車牌號碼：000-0000自用小客車（下稱肇事車輛）行經新竹
    市經國路一段479巷與479巷2弄口時，因行經無號誌路口，
    未依規定讓車不慎碰撞由原告承保、訴外人財盟小客車租賃
    股份有限公司所有、並由訴外人馬蔚所駕駛之車牌號碼：00
    0-0000租賃小客車（下稱系爭車輛）。原告已依保險契約賠
    付被保險人即訴外人財盟小客車租賃股份有限公司修復系爭
    車輛之費用共計新臺幣（下同）323,782元（包含工資30,92
    3元、烤漆9,177元、零件283,682元）。惟查，本次事故因
    雙方互負過失責任，故僅向被告請求百分之70之車損費用即
    226,647元。為此，爰依侵權行為及保險代位之法律關係請
    求被告賠償系爭車輛之修復費用等語。並於本院聲明：告應
    給付原告226,647元，及自起訴狀繕本送達翌日起至清償日
    止，按年息百分之5計算之利息。
二、被告經合法通知，未於言詞辯論期日到場，亦未提出書狀作
    何聲明或陳述。
三、本院之判斷：
（一）原告主張之前揭事實，業據其提出新竹市警察局道路交通
      事故當事人登記聯單、初步分析研判表、估價單、行車執
      照、發票等件為證，並有新竹市警察局110年12月30日竹
      市警交字第1100049874號函文暨所附之道路交通事故現場
      圖、A3類道路交通事故調查紀錄表、初步分析研判表、道
      路交通事故影像截圖紀錄表、照片黏貼紀錄表等件附卷可
      稽。
（二）按行經設有彎道、坡路、狹路、狹橋、隧道、學校、醫院
      標誌之路段、道路施工路段、泥濘或積水道路、無號誌之
      交岔路口及其他人車擁擠處所，或因雨霧致視線不清或道
      路發生臨時障礙，均應減速慢行，作隨時停車之準備；次
      按行至無號誌或號誌故障而無交通指揮人員指揮之交岔路
      口，支線道車應暫停讓幹線道車先行。道路交通安全規則
      第93條第1項第2款、第102條第1項第2款前段分別定有明
      文。
（三）被告駕駛肇事車輛沿新竹市經國路一段479巷2弄往民主路
      方向行駛，行經經國路一段479巷口時，本應暫停讓幹線
      道車先行，卻未依規定讓車，適訴外人馬蔚駕駛系爭車輛
      沿新竹市經國路一段479巷往經國路方向行駛，行經該肇
      事地點，本應減速慢行小心通過，竟疏未注意減速，導致
      本件事故發生，足認被告與訴外人馬蔚就系爭事故之發生
      均有過失。本院審酌雙方之過失情形，認本件事故之發生
      ，被告與訴外人馬蔚應就本件事故各負70%及30%之過失責
      任。
（四）次按因故意或過失，不法侵害他人之權利者，負損害賠償
      責任；汽車、機車或其他非依軌道行駛之動力車輛，在使
      用中加損害於他人者，駕駛人應賠償因此所生之損害；不
      法毀損他人之物者，被害人得請求賠償其物因毀損所減少
      之價值，民法第184條、第191條之2及第196條定有明文。
      又物被毀損時，被害人除得依據民法第196條請求賠償外
      ，並不排除民法第213條至第215條之適用，依民法第196
      條請求賠償物被毀損所減少之價額，得以修復費用為估定
      之標準，但以必要者為限（例如：修理材料以新品換舊品
      ，應予折舊），亦有最高法院77年度第9次民事庭會議決
      議、同院73年度台上字第1574號判決意旨可資參照。查，
      被告因前開過失肇致本件車禍，並致原告所承保之系爭車
      輛受有損害等情，已如前述，被告自應就系爭車輛之損害
      負賠償責任。而系爭車輛因本件車禍受損，共計支付修復
      費用323,782元（含零件283,682元、工資30,923元、烤漆
      9,177元），業經原告提出估價單及發票等件為證，經核
      上開估價單所列各修復項目與系爭車輛受損之情形相符，
      堪認確係修復系爭車輛所必要。又系爭車輛係於109年2月
      出廠，有系爭車輛之行車執照影本附卷可憑（見本院卷第
      27頁），至本件肇事發生時（即110年2月4日）已有1年之
      使用期間，揆諸前開說明，以新品換舊品而更換之零件，
      應予以折舊，經本院依行政院台（86）財字第52053號公
      布之固定資產耐用年數表及固定資產折舊率表，採定率遞
      減法計算其折舊，即營業用小客車耐用年數為4年，每年
      折舊率千分之438之標準。從而本件車損零件折舊後應只
      剩下159,429元（計算式詳如附表），再加計無折舊問題
      之工資30,923元、烤漆費用9,177元，其必要之修復費用
      核為199,529元（計算式：159,429＋30,923＋9,177＝199,52
      9）。原告逾此範圍之請求，洵屬無據。
（五）再按損害之發生或擴大，被害人與有過失者，法院得減輕
      賠償金額，或免除之，民法第217條第1項定有明文；此項
      基於過失相抵之責任減輕或免除，非僅視為抗辯之一種，
      亦可使請求權全部或一部為之消滅，法院對於賠償金額減
      至何程度，抑為完全免除，雖有裁量之自由，但應斟酌雙
      方原因力之強弱與過失之輕重以定之，此有最高法院96年
      台上字第2902號判決要旨可供參照。查本件車禍肇事因素
      ，本院認訴外人馬蔚應負擔30%之肇事責任，已如前述，
      是依其與被告同有過失之情形及過失比例，減輕被告賠償
      額，則被告應負之賠償金額為139,670元（計算式如下：1
      99,529×70%＝139,670，元以下四捨五入）。
（六）又被保險人因保險人應負保險責任之損失發生，而對於第
      三人有損失賠償請求權者，保險人得於給付賠償金額後，
      代位行使被保險人對於第三人之請求權，保險法第53條第
      1項亦定有明文；而此項法定代位權之行使，有債權移轉
      之效果，故於保險人給付賠償金額後，被保險人對於第三
      人請求權即移轉於保險人（最高法院69年度台上字第923
      號判決意旨參照）。查原告業已依保險契約之約定賠付所
      承保系爭車輛之修復費用等情，有發票在卷可考，參諸前
      開說明，其自得代位被保險人行使對被告之損害賠償請求
      權。
（七）末按給付無確定期限者，債務人於債權人得請求給付時，
      經其催告而未為給付，自受催告時起，負遲延責任。其經
      債權人起訴而送達訴狀，或依督促程序送達支付命令，或
      為其他相類之行為者，與催告有同一之效力。遲延之債務
      ，以支付金錢為標的者，債權人得請求依法定利率計算之
      遲延利息；應付利息之債務，其利率未經約定，亦無法律
      可據者，週年利率為百分之5，民法第229條第2項、第233
      條第1項前段及第203條分別定有明文。本件被告應負之前
      揭損害賠償義務，並無確定期限，依前開規定，原告請求
      被告自起訴狀繕本送達之翌日即111年1月24日起按週年利
      率百分之5給付遲延利息，於法自無不合。
四、綜上所述，原告依保險代位及侵權行為損害賠償之法律關係
    ，請求被告賠償原告139,670元，及自起訴狀繕本送達翌日
    即111年1月24日起至清償日止，按週年利率百分之5計算之
    利息部分，即無不合，應予准許，逾此部分之請求，即屬無
    據，難予准許，應予駁回。
五、本件係依民事訴訟法第427條第1項適用簡易訴訟程序所為被
    告一部敗訴之判決，應依同法第389條第1項第3款規定，就
    原告勝訴部分，依職權宣告假執行。
據上論結，本件原告之訴為一部有理由，一部無理由，依民事訴
訟法第436條第2項、第385條第1項前段、第79條、第389條第1項
第3款，判決如主文。
中　　華　　民　　國　　111 　年　　3 　　月　　22　　日
                  新竹簡易庭    法  官  邱玉汝
以上正本係照原本作成。
如對本判決上訴，須於判決送達後20日內向本院提出上訴狀；如
委任律師提起上訴者，應一併繳納上訴審裁判費。
中　　華　　民　　國　　111 　年　　3 　　月　　22　　日
                                書記官  陳筱筑
附表：
系爭車輛更新零件費用折舊之計算   第一年折舊 283,682×0.438＝124,253  時價亦即折舊後之金額  283,682－124,253＝159,429 備註：上列計算小數點以下均四捨五入